臺灣桃園地方法院刑事判決　　　　　　　　96年度訴字第73號
公　訴　人　臺灣桃園地方法院檢察署檢察官
被　　　告　丁○○
　　　　　　丙○○
　　　　　　乙○○
　　　　　　庚○○
　　　　　　辛○○
　　　　　　壬○○
　　　　　　己○○○
　　　　　　戊○○○
　　　　　　甲○○
上列被告因妨害投票等案件，經檢察官提起公訴（95年度選偵字
第74號），被告於本院審理時就被訴事實為有罪之陳述，經告知
簡式審判程序之旨，並聽取當事人之意見後，經本院合議庭裁定
由受命法官獨任進行簡式審判程序，檢察官聲請改依協商程序而
為判決，本院判決如下：
　　主      文
丁○○共同以非法之方法，使投票發生不正確之結果，未遂，處
有期徒刑柒月。褫奪公權貳年。緩刑肆年。
丙○○、乙○○共同以非法之方法，使投票發生不正確之結果，
，未遂，各處有期徒刑陸月，如易科罰金，以銀元佰元即新臺
幣玖佰元折算壹日。均褫奪公權壹年。均緩刑貳年。
庚○○共同以非法之方法，使投票發生不正確之結果，未遂，累
犯，處有期徒刑伍月，如易科罰金，以銀元佰元即新臺幣玖佰
元折算壹日。褫奪公權壹年。
辛○○、壬○○、己○○○、戊○○○、甲○○共同以非法之方
法，使投票發生不正確之結果，未遂，各處有期徒刑伍月，如易
科罰金，以銀元佰元即新臺幣玖佰元折算壹日。均褫奪公權壹
年。均緩刑貳年。
　　事實及理由
一、犯罪事實：
（一）庚○○前因毒品危害防制條例案件，經本院以93年度壢簡
      字第1074號刑事簡易判決判處有期徒刑5 月確定，於民國
      94年5 月9 日縮刑期滿執行完畢。
（二）丁○○曾於91年間參選桃園縣龍潭鄉烏樹林村之村長選舉
      僅以數十票之差而落選，於95年1 間即決意再參選該烏林
      村第18屆村長選舉。而95年6 月10日為該烏樹林村第18屆
      村長選舉之投票日，依公職人員選舉罷免法第15條第1 項
      規定，在各該選舉區繼續居住4 個月以上，為該選舉區之
      選舉人。詎丁○○、丁○○之子丙○○、丙○○之妻乙○○，及丁○○之親戚庚○○、辛○○、壬○○、己○○○
      、戊○○○、甲○○等人均明知桃園縣龍潭鄉烏樹村村長
      之選舉區為小區域選舉，以人為方式增加選舉權人之選票
      ，即足以影響選舉結果，丁○○竟為達勝選目的，而由丁○○本人或指示其子丙○○出面向原非設籍居住在該烏樹
      林村之親戚庚○○、辛○○、壬○○、己○○○、戊○○○、甲○○等人請求其等虛遷戶籍至該烏樹林村選區內藉
      以取得投票權，俾使丁○○當選該烏樹林村村長。而庚○○、辛○○、壬○○、己○○○、戊○○○、甲○○等人
      因未有居住於該選舉區內之事實，為符合前開規定，取得
      該烏樹村村長選舉人之權利，俾能投票給丁○○，而影響
      選舉結果，竟與丁○○、丙○○、乙○○共同基於使該村
      長之投票發生不正確結果及使公務員登載不實之犯意聯絡
      ，先由丙○○取得庚○○、辛○○、壬○○、己○○○、
      戊○○○、甲○○等人之身分證、印章後，再由乙○○於
      95年年1 月11日至桃園縣龍潭鄉戶政事務所辦理戶籍遷移
      ，將庚○○、辛○○、壬○○、己○○○、戊○○○、甲○○等人自原非設籍於該烏樹林村之實際戶籍地遷出，再
      遷入丙○○、乙○○設籍之桃園縣龍潭鄉○○路628 號，
      使該管戶籍機關將此不實事項登入戶籍記事，嗣選舉委員
      會並據此戶籍記事將庚○○、辛○○、壬○○、己○○○
      、戊○○○、甲○○之姓名編造入桃園縣龍潭鄉第18屆烏
      樹林村村長選舉之選舉人名冊並公告確定，足生損害於戶
      政機關對於民眾戶籍管理之正確性與選舉之公平性。嗣於
      95年6 月初，經民眾檢舉該烏樹林村有涉及幽靈人口之妨
      害投票情事，臺灣桃園地方法院檢察署檢察官遂於95年6
      月7 日指揮法務部調查局桃園縣調查站及桃園縣政府警察
      局龍潭分局人員傳喚丁○○、丙○○、乙○○、庚○○、
      辛○○、壬○○、己○○○、戊○○○、甲○○等人到案
      ，始悉上情。而迨於95年6 月10日該次村長選舉投票日屆
      至，庚○○、辛○○、壬○○、己○○○、戊○○○、甲○○等人，則因已至臺灣桃園地方法院檢察署應訊受該署
      檢察官告誡，遂未前去投票，致未生該次村長選舉之不正
      確之結果而未得逞。案經法務部調查局桃園縣調查站移送
      臺灣桃園地方法院檢察署檢察官偵查起訴。
二、證據：
（一）被告於本院審理中之自白。
（二）庚○○、辛○○、壬○○、己○○○、戊○○○、甲○○
      之住址變更戶籍登記申請書影本4紙。
（三）全戶戶籍資料查詢結果20紙。
（四）桃園縣95年龍潭鄉村長選舉人名冊（第873投票所）。
（五）臺灣高等法院被告前案紀錄表1 份。
三、本件經檢察官與被告於審判外達成協商之合意且被告已認罪
    ，其合意內容為如主文所示及被告丁○○願支付國庫新臺幣
    10萬元。經查前述協商合意並無刑事訴訟法第455 條之4 第
    1 項所列情形之1 ，檢察官聲請改依協商程序而為判決，本
    院爰不經言詞辯論，於協商合意範圍內為協商判決。另按「
    犯本章之罪或刑法分則第6 章之妨害投票罪，宣告有期徒刑
    以上之刑者，並宣告褫奪公權。」公職人員選舉罷免法第98
    條第3 項定有明文，又該條之規定，僅褫奪公權期間適用刑
    法第37條第2 項之期間而已，而刑法第37條第2 項之褫奪公
    權期間並未變更，尚不生比較適用問題。再緩刑一律適用新
    法（最高法院95年5 月23日第八次刑庭會議決議）。本件被
    告所為，均係犯刑法第六章之妨害投票罪，並均宣告有期徒
    刑以上之刑，依公職人員選舉罷免法第98條第3 項，應宣告
    褫奪公權。是並均依前開規定，分別宣告褫奪公權如主文所
    示。
四、應適用之法條：刑事訴訟法第273 條之1 第1 項、第455 條
    之2 第1 項、第455 條之4 第2 項、第455 條之8 、第454
    條第1 項、第2 項，公職人員選舉罷免法第98條第3 項，修
    正後刑法第2 條第1 項、第47條第1 項、第37條第2 項、第
    74條第1 項，刑法第146 條第2 項、第1 項、第214 條，修
    正前刑法第55條、第41條第1 項前段，刑法施行第1 條之1
    第1 項、第2 項前段，修正前罰金罰鍰提高標準條例第2 條
    。
五、附記事項：被告丁○○願支付國庫新臺幣10萬元（業於96年
    2月15日繳納）。
六、本判決除有刑事訴訟法第455 條之4 第1 項第1 款、第2 款
    、第4 款、第6 款、第7 款所定情形之1 ，或違反同條第2
    項規定者外，不得上訴。
七、如有前述例外得上訴之情形，又不服本件判決，得自判決送
    達之日起10日內，向本院提出上訴書狀，上訴於第2 審法院
    。
中　　華　　民　　國　　96　　年　　6 　　月　　23　　日
                  刑事第十一庭  法　官　林蕙芳
以上正本證明與原本無異。
如不服本判決，應於判決送達後10日內向本院提出上訴狀（應附
繕本），上訴於臺灣高等法院。
                                書記官  李佩玲
中　　華　　民　　國　　96　　年　　6 　　月　　25　　日
附錄論罪科刑依據之法條：
中華民國刑法第146條
以詐術或其他非法之方法，使投票發生不正確之結果或變造投票
之結果者，處五年以下有期徒刑。
意圖使特定候選人當選，以虛偽遷徙戶籍取得投票權而為投票者
，亦同。
前二項之未遂犯罰之。
公職人員選舉罷免法第98條（從重主義）
犯本章之罪，其他法律有較重處罰之規定者，從其規定。
辦理選舉、罷免事務人員，假借職務上之權力、機會、或方法，
以故意犯本章之罪者，加重其刑至二分之一。
犯本章之罪或刑法分則第 6 章之妨害投票罪，宣告有期徒刑以上
之刑者，並宣告褫奪公權。
